【裁判字號】    97,勞訴,19
【裁判日期】    970924
【裁判案由】    給付資遣費
【裁判全文】
臺灣臺南地方法院民事判決              97年度勞訴字第19號
原      告  乙○○
被      告  永洋科技股份有限公司
                        樓
法定代理人  甲○○
訴訟代理人  楊丕銘律師
上列當事人間請求給付資遣費等事件，經本院於民國97年9月10
日言詞辯論終結，判決如下：
    主      文
被告應給付原告新台幣柒萬肆仟元，及自民國九十七年四月八日
起至清償日止，按年息百分之五計算之利息。
原告其餘之訴駁回。
訴訟費用新台幣壹萬柒仟伍佰參拾參元，由被告負擔新台幣柒佰
柒拾柒元，餘由原告負擔。
本判決原告勝訴部分得假執行。但被告如以新台幣柒萬肆仟元為
原告預供擔保，得免為假執行。
原告其餘假執行之聲請駁回。
    事實及理由
一、原告主張：
（一）原告自民國91年5月8日起受僱被告公司擔任行銷業務。但
      被告公司於97年1月23日在未得原告同意下，逕自以電子
      郵件通知原告變動職務及服務地點，片面變動雙方勞動條
      件，如依此變動方式，則原告按勞動契約應負之勞動義務
      內容已然變更，致使原告無法勝任新職務內容，且新職務
      之薪資結構顯然減損業務績效獎金，亦嚴重損害原告之權
      益，被告公司違反勞動基準法（以下簡稱勞基法）施行細
      則第7條之調動勞工工作五原則甚明。經原告向被告公司
      反應未果後，爰依勞基法第14條第1項第6款之規定，於97
      年1月23日以存證信函向被告表示，自97年1月28日起，終
      止與被告公司間之勞動契約。
（二）原告自受僱於被告公司之日起，至依法終止勞動契約之日
      止，所服務之工作年資，合計已達舊制年資3年又53天（9
      1年5月8日至94年6月30日）；新制年資2年又212天（94年
      7月1日至97年1月28日），則按勞基法第2條第4款、第14
      條、第17條及勞工退休金條例第3條、第11條、第12條等
      規定，被告公司應給付原告之資遣費為新台幣（下同）33
      4,281元，其計算如下：
（１）平均工資：96年10月至96年12月之工資，每月均為75,000
      元。
（２）舊制年資：舊制年資為3年又53天，依勞基法第17條第1項
      第2款規定，舊制年資應為3年又2個月，則核算資遣費為2
      37,500元。
（３）新制年資：新制年資為2年又212天，核算資遣費為96,781
      元。
（４）合計資遣費334,281元（237500+96781＝334281）。
（三）被告公司應按約定發給工資、交際費及車馬費：
（１）原告於97年1月28日已依法終止勞動契約，但被告公司只
      發給55,071元充作工資，其餘不足部分迄今仍未給付。依
      雙方所定之勞動契約，被告公司應再給付不足工資12,670
      元予原告。
（２）依雙方所定之勞動契約，被告公司應按月給付原告交通費
      、交際費等。惟自終止契約之日起迄今，被告公司仍未給
      付96年12月份之交際費、97年1月份交際費及交通費，核
      算共計14,000元。
（四）被告公司應依勞動條件給付原告應領之績效獎金：依雙方
      所議定之勞動條件，原告係擔任被告公司行銷業務經理一
      職。依被告公司頒佈之績效管理辦法所定，原告按已成交
      之業績，應享有業務績效獎金之報酬甚明，但被告公司自
      94年9月1日起迄終止勞動契約止，應給付之績效獎金共1,
      223,350元未發給，故原告本於雙方勞動契約中所議定之
      勞動條件，請求給付該績效獎金。
（五）未休之特別休假，應折發工資給付予原告：按勞基法第38
      條及同法施行細則第24條規定，勞工未休之特別休假應折
      算工資發給。原告至終止勞動契約時，亦有應休未休之特
      別休假共計34日（第3年特休10日、第4年特休10日及第5
      年特休14日）。故被告公司應折算成工資總計85,000元。
（六）原告自91年5月8日起受僱為被告公司之行銷業務一職，期
      間原告均未自被告公司離職。被告公司所辯原告之職務為
      特定性工作，係為規避服務年資計算之託辭。按合約第4
      條第3點：被告公司同意原告自到職日起及本約聘合約的
      工作年資繼續予以承認並併計，是有繼續性工作應為不定
      期契約。另按特定性工作，係指可在特定期間完成之非繼
      續性工作。其工作期間超過1年者，應報請主管機關核備
      （勞基法施行細則第6條參照）。抑且，特定性工作，是
      謂某工作標的係屬於進度中之一部分，當完成後其所需之
      額外勞工或特殊技能之勞工，因已無工作標的而不需要者
      而言。查兩造間之僱傭契約，其性質非屬進度中之一部分
      ，亦非為額外所需之特殊技能之勞工，且未送主管機關為
      特定性工作之定期性契約報備，依勞基法第9條規定，原
      告無論前後之勞動契約為何形態，均應認定為不定期契約
      ，於未為終止雙方契約前，兩造間之勞雇關係應繼續存在
      ，其間之服務年資應接續並算。
（七）94年7月29日的合約中被告公司對原告逕行減薪舉動，致
      原告勞工權益因此受損而無法簽約。經原告據理力爭後於
      同年8月間雙方多次協商而有雙方合議的口頭協議，其內
      容為：同合約中所述，被告僅給付原告每月薪資75,000元
      （即年薪從原本14個月減為12個月），原告放棄主管加給
      （但職務及工作內容未加變動），薪資減少部分得由業績
      獎金作為補償，以符合在外人員無法監控但以業績績效作
      為控管機制，無論公司盈虧或績效為何，原告業績計算以
      每月銷售營業額為基礎；超過/未滿特定額度則有相對獎/
      懲辦法：即每月業績營業額額度為6,000萬元，每增加500
      萬元營業額，被告發給原告薪資總額百分之3為績效獎金
      （未達者按比例計算）；每減少500萬元營業額，原告提
      出薪資總額百分之2.5繳交公司福委會，最高以百分之20
      為上限。如是之敘述也明白列舉於被告97年答辯狀陳稱之
      第二方案：「．．．即將原告每月銷售額度自6,000萬元
      提高為9,000萬元．．．」，此即96年12月下旬被告電話
      通知欲片面提高每月業績營業額額度但無任何配套措施，
      原告以此舉有損勞工權益而拒絕合意，並於96年12月28日
      電子郵件中原告再次闡明原因，被告推翻96年10月雙方同
      意之新約，更於96年底、97年初新約的協調中猶意欲要求
      原告同意每月銷售額度自6,000萬元提高為9,000萬元，此
      舉被告已明確承認雙方從94年9月合約生效起至96年年底
      止，始終合意績效獎金計算基礎原為每月銷售額度6,000
      萬元無誤，而非按績效管理辦法所指95年起需符合被告公
      司EPS＝1之條件。如以EPS＝1為條件代表原告須遵從之績
      效營收為7,000萬元，但至96年底雙方仍在以每月銷售額
      度自6,000萬元為爭議基礎是否提高為9,000萬元？從6,00
      0萬元與7,000萬元之差異，清楚證明雙方原先合意基礎為
      6,000萬元，可知雙方口頭協議屬實！而非依照公司規定
      之績效管理辦法條件才可領取績效獎金。再者，與競爭廠
      商公司營運條件優劣比較，被告公司營業狀況是：人事管
      理費用精簡，賣價高，數量大，物料成本低廉，如此有利
      被告公司營收之條件卻與正常網通廠獲利大相逕庭，其中
      委外加工費用超乎行情的貴，致無法達到EPS＝l之績效營
      收，亦有可議之處。
（八）被告答辯狀陳稱提出第一方案及第二方案供原告選擇，實
      際上第一方案係原告從被告答辯狀得知，之前被告從未告
      知原告有此選擇，而第二方案內容僅是被告在96年12月下
      旬電話中向原告片面要求將原告業績額度由每月銷售額度
      6,000萬元逕行提高至9,000萬元，卻未提出相關配套措施
      ，故此二方案應由被告負舉證責任，豈容被告任意捏造而
      損及原告權益。
（九）並聲明：
（１）被告應給付原告1,669,301元，並自起訴狀繕本送達翌日
      起至清償日止，按年息百分之5計算之利息。
（２）原告願供擔保，請准宣告假執行。
二、被告則以：
（一）原告自91年5月8日起至91年11月26日止，任職於被告公司
      擔任總經理室特別助理，與被告間成立不定期之勞動契約
      ，工作地點在被告公司所在之台南縣，且此時原告係適用
      被告公司之績效管理辦法之第3級人員績效。自91年11月2
      7日起至94年8月止，原告轉調被告公司之業務部業一部部
      長，與被告間成立不定期之勞動契約，工作地點仍在被告
      公司所在之台南縣，而此時原告改為適用被告公司之績效
      管理辦法之第1級人員績效。自94年9月起至95年l月17日
      止，原告轉任定期（期間不逾1年）之專業經理人，負責
      行銷業務，除維繫現有客戶外並負責被告之業務開發及提
      升被告之業績，惟原告仍續兼任被告公司之業一部部長職
      務，與被告間改訂為特定性之定期工作之定期勞動契約，
      其勞動契約採取一年一簽聘任合約書之方式為之（期滿如
      擬續聘應由兩造於屆期前3個月議定並重新簽訂書面合約
      始生效力），工作地點改在台北市，而此時原告因續兼任
      被告公司之業務部業一部部長職務致其績效仍續準用被告
      公司之績效管理辦法之第1級人員績效（按：此係原告提
      出「其工作地點擬自台南縣轉換至台北市以使其可人盡其
      才地積極拓展被告公司業務」之建議，由於被告公司均在
      台南縣而難以對遠在台北之原告為有效管理，且拓展業務
      之效果如何亦尚在未定之天，致被告基於維持將來可視業
      務狀態及需要以彈性調整原告工作性質及工作地點之考量
      ，將原先之不定期勞動契約改為以一年一簽之定期勞動契
      約為之，亦即兩造乃將被告之業務拓展工作界定為「特定
      性」之工作，使其在工作期滿後能為較有彈性之處理，否
      則被告何須准許原告之上開建議）。自95年l月15日起至9
      6年12月31日止，原告仍與被告每年一簽聘任合約書而擔
      任定期（期間不逾1年）之專業經理人，但被告公司解除
      原告原所兼任之業一部部長職務，與被告間仍簽訂特定性
      之定期工作之定期勞動契約，其勞動契約採取一年一簽聘
      任合約書之方式為之（期滿如擬續聘應由兩造於屆期前三
      個月議定並重新簽訂書面合約始生效力），工作地點在台
      北市，然自95年1月18日起原告已未兼任被告公司之業務
      部業一部部長職務，致其績效乃改為準用被告公司之績效
      管理辦法之第3級人員績效。自96年9月起，兩造在特定性
      之定期勞動契約於96年12月31日到期前，先行陸續展開續
      聘事宜之磋商，由於原告自94年9月轉至台北市拓展業務
      後，不但業績大符衰退亦且毫未開發新客戶，只是單純以
      被告公司之原有客戶進行業務，被告認原告轉至台北工作
      者不但毫無作用，且係不進則退（按：故原告應有在外兼
      差），至此被告於前開所考慮之因素果然發生，被告於當
      時基於該等考慮因素所訂定之特定性定期勞動契約之彈性
      作法乃生作用，於是被告乃於磋商續聘事宜時向原告提出
      兩項續約方案以供原告擇一續約，即第一方案為「勞動契
      約回歸至最初狀態即原告應返回至被告公司台南總部擔任
      總經理室特助（否則原告一人遠在台北致被告難以監督管
      理而原告難免疏懶），而被告則提供原告因職務變動而生
      之相關福利及生活補助」（按：該變動固涉及職務性質及
      工作地點，然於原告所斤斤計較之薪資結構中之業務績效
      獎金等其他事項則毫無變動及影響，因如前開所述原告在
      變動前係適用被告公司之績效管理辦法中第3級人員之績
      效，原告在變動後仍係適用第3級人員之績效致就薪資結
      構並無影響，反而被告增加提供因變動而生之相關福利及
      生活補助），第二方案為「勞動契約繼續維持特定性定期
      勞動契約之彈性模式，原告仍在台北市工作，但為使該模
      式發生預期效果則須訂定明確之管理目標，即將原告每月
      銷售額度自6,000萬元提高為9,000萬元，且原告須開發新
      客戶及增加其他產品之銷售」，然原告對於被告之上開兩
      項方案均不同意。96牟12月31日，兩造間之特定性定期勞
      動契約因期滿未再議妥續約條件而終止。97年1月21日，
      由於原告對於系爭勞動契約仍有爭議，被告乃基於善意而
      以電子郵件通知原告可依前開所述之第一方案即原告之職
      務調整為總經理室特助且原告至遲應於97年l月23日至被
      告公司台南總部報到。97年l月23日，原告不但拒絕返回
      被告公司台南總部擔任總經理室特助，並以存證信函向被
      告表示自97年1月28日起終止勞動契約（事實上兩造之勞
      動契約早於96年12月31日終止）。
（二）本件勞動契約顯屬特定性之定期工作之定期勞動契約，原
      告於期滿離職時依法並無資遣費之請求權。兩造94年9月
      所簽之勞動契約係一年一簽之定期勞動契約，其後兩造間
      一年一簽之特定性定期勞動契約於96年12月31日到期，兩
      造間一年一簽之特定性定期勞動契約因未議妥續約事宜而
      於96年12月31日到期時終止，依勞基法第9條第3項、第15
      條第1項、第18條第2款規定，原告對被告自無資遣費之請
      求權。
（三）被告原不應發給原告97年1月份工資，惟縱欲計算原告之9
      7年1月份工資，仍應將當月底薪工資71,437元（計至當月
      29日止）扣除健保費1,044元、勞保費571元、5日工資12,
      500元（因原告應自97年1月23日起至被告公司台南總部工
      作，其自97年1月23日起至97年1月29日止，扣除週休2日
      後仍有5日曠職，應扣除該5日之工資）、所得稅扣繳稅額
      2,530元、其他扣款784元（電話超支費）、伙食津貼1,06
      3元而得55,071元，被告就97年1月份工資並未短付予原告
      ，是原告之此項金額主張乃無理由。
（四）原告主張之交通費8,000元（97年1月份）、及交際費6,00
      0元（96年12月及97年1月各3,000元）：如認兩造間之勞
      動契約於97年1月間仍續存在，被告確未給付上開交通費8
      ,000 元；至於交際費6,000元，依原告起訴狀之原證四號
      合約書第5條第4款規定係實報實銷，然原告迄未檢據核報
      ，致原告就此所為請求，實不符約定而不應准許。
（五）原告主張自94年9月1日起至97年1月28日止之績效獎金1,2
      23,350元：依原告起訴狀附件一號績效管理辦法第3條第1
      款規定「94年度以BEP績效營收為獎勵之起點（95年度以E
      PS＝l績效營收為獎勵之起點），以提撥盈餘之15％至20
      ％予各單位」、第2條第2款規定「BEP績效營收：指公司
      達損益平衡點之必要績效營收，業務單位合計BEP績效營
      收為1.4億元」、第2條第3款規定「EPS＝1績效營收：依
      據資本額試算，EPS＝1之必要績效營收，業務單位合計EP
      S＝1績效營收總額為1.75億元」云云。準此，則關於：
（１）就94年度之績效獎金：依被告公司94年度之損益表可知被
      告於94年度之本業收入虧損1,526,000元，依上開績效管
      理辦法第3條第1款及第2條第2款規定，無績效獎金之發放
      可言，是原告此部分之主張毫無依據及理由（但被告於94
      年度仍於上開績效管理辦法之外酌情酌量發給員工獎金如
      被證七號所示，惟此係酌情酌量發給，非謂被告有此義務
      ）。
（２）就95年度、96年度之績效獎金：依被告公司95年度及96年
      度之損益表可知被告於95年度之EPS＝0.44、於96年度之E
      PS＝0.08，依上開績效管理辦法第3條第1款及第2條第3款
      規定，無績效獎金之發放可言，是原告此部分之主張亦毫
      無依據及理由。
（３）再者，原告之計算基準亦有錯誤：由於被告公司之業務人
      員並非僅有原告一人，致依被告公司之「業務績效報告」
      第1點之1計算方式係「出貨金額（台北客戶之出貨金額）
      70％屬業務人員．．．乙○○、呂志強業績以（出貨金額
      70％）之50％計算」，是原告之業績僅係台北客戶之出貨
      金額×70％×50％，然原告於其起訴狀中卻將台北客戶之
      出貨金額全數計為其業績，是其業績獎金之計算基準確有
      嚴重錯誤而不足採取。
（六）原告主張其未休特別假應折發工資85,000元：按依被告公
      司之員工手冊第25條第4-4款規定「當年度未休完之特別
      休假，得保留至下一年度，若次年度仍未休完，則以棄權
      論」，則原告主張之94年度特別休假10日未休之部分已被
      視為棄權而不得再為請求；至於原告主張之95年度特別休
      假10日未休之部分則原告尚得請求；另原告主張之96年度
      特別休假14日未休乙節，則因原告業已特休其中5日致原
      告僅得請求剩餘9日；基上，則原告僅得就其中之19日未
      休特別休假請求折發47,500元之工資。
（七）按兩造係自96年9月起就即將於96年12月31日到期之勞動
      契約先行陸續展開續聘事宜之磋商，被告方面當然希望到
      期後原告能夠回到台南工作以利公司管理，此即為第一方
      案（此由被告答辯狀被證四號之第五紙電子郵件載稱「經
      過董事會經營檢討會，對去年經營結果提出檢討，需要加
      強組織人力管理及新產品客戶推廣，因此管理團隊決定對
      你職務安排(1)調總經理室特助(2)上班地點為台南總部(3)協
      助產品及客戶推廣規劃幕僚，正式時間為1月23日，以人
      事單位公佈為準，若有任何細節問題，請與人事單位討論
      」者可知，惟有原告回到台南上班始能有效管理）。雙方
      磋商初期均由被告公司總經理親與原告電話為之，其過程
      未有任何電子郵件可證，然由上述被告公司之最終決定可
      知被告確係較為傾向採用第一方案，且該第一方案亦不可
      能係於最終時始突然出現，被告必係於最初磋商時期已先
      提出被告所最為希望採取之第一方案。惟被告之第一方案
      當然不可能為天高皇帝遠已達數年之久的原告所接受，於
      是在磋商之後期，兩造乃開始針對第二方案「原告仍留台
      北，但管理目標是否提高」展開磋商，此際被告公司之總
      經理已然不願親與原告磋商·因此乃改由被告公司之其他
      人員（VICTOR）與原告磋商，該等磋商改以電子郵件為主
      要方式，此即電子郵件僅顯示第二方案磋商事實之原由，
      然雙方就原告留在台北之管理目標無法達成共識，致被告
      於勞動契約到期後第20日（即97年1月20日），基於不能
      拖延之理由而逕採磋商初期所提之第一方案並通知原告，
      就此其實原告亦曾間接承認，蓋以原告在前引被證四號第
      五紙97年1月21日電子郵件中陳稱「我家在台北，無法在
      台南上班，請恢復去年10月雙方同意的合約內容，僅更改
      南下開會兩次成一次」，雖被告否認兩造在96年10月曾有
      合意，但極需加強組織人力管理之被告絕不可能同意將原
      告南下開會之次數由原先之兩次減少為一次，足見原告在
      上開電子郵件中之陳述有所隱瞞不實，而原告所隱瞞者即
      係被告起先係要求原告回至台南上班乙項方案；何況，原
      告在其民事準備(二)狀第3頁中就第一方案僅指摘其未經原
      告同意及違反調動原則，毫未指摘其係被告遲至97年1月2
      0日始提出之方案，再者縱該第一方案係較遲於第二方案
      而提出，亦無礙於原告之選擇致未影響本案之判斷云云，
      資為抗辯。並聲明：原告之訴及假執行之聲請均駁回。如
      受不利判決，被告願供擔保，請准免為假執行。
三、兩造不爭執之事實：
（一）原告自91年5月8日起受僱被告公司擔任行銷業務。被告公
      司於97年1月21日以電子郵件通知原告變動職務及服務地
      點。原告於97年1月23日以存證信函向被告表示，因被告
      片面變動原告職務及服務地點，違反勞動契約，被告依勞
      基法第14條第1項第6款之規定，自97年1月28日起終止兩
      造間之勞動契約：
（１）原告自91年5月8日起至91年11月26日止，任職於被告公司
      擔任總經理室特別助理，工作地點在被告公司所在之台南
      縣。
（２）自91年11月27日起至94年8月止，原告轉調被告公司之業
      務部業一部部長，工作地點仍在被告公司所在之台南縣。
（３）兩造於94年9月1日簽訂聘僱合約書，約定工作期間自94年
      9月1日起至95年12月31日止，原告負責行銷業務，除維繫
      現有客戶外並負責被告之業務開發及提升被告之業績，並
      約定期滿如擬續聘應由兩造於屆期前3個月議定並重新簽
      訂書面合約始生效力，工作地點依原告之建議改在台北市
      。94年9月1日起至95年l月17日止，原告仍續兼任被告公
      司之業一部部長職務。
（４）兩造於95年10月23日簽訂聘任合約書，約定工作期間自96
      年1月1日起至96年12月31日止，並約定期滿如擬續聘應由
      兩造於屆期前3個月議定並重新簽訂書面合約始生效力，
      原告工作地點在台北市。
（５）96年9月起，兩造展開續聘事宜之磋商，被告至遲於97年1
      月20日提出兩項續約方案以供原告擇一續約，第一方案為
      「勞動契約回歸至最初狀態即原告應返回至被告公司台南
      總部擔任總經理室特助，被告則提供原告因職務變動而生
      之相關福利及生活補助」，第二方案為「勞動契約繼續維
      持之前之工作模式，但將原告每月銷售額度自6,000萬元
      提高為9,000萬元，且原告須開發新客戶及增加其他產品
      之銷售」，然原告對於被告之上開兩項方案均不同意。
（６）97年2月15日兩造進行勞資爭議協調時，被告當場表示因
      原告自97年1月23日起迄未至台南總部報到，以原告連續
      曠職達3日以上為由將原告解僱。
（二）原告自受僱於被告公司之日起至97年1月28日止，服務年
      資合計已達舊制年資3年又53天（91年5月8日至94年6月30
      日）；新制年資2年又212天（94年7月1日至97年1月28日
      ）。原告之平均月薪為75,000元，如原告得請求被告給付
      資遣費，被告應給付原告資遣費334,281元。
（三）被告公司尚欠原告97年1月份薪資12,500元、交通費8,000
      元、96年12月及97年1月份之交際費共6,000元。
（四）至97年1月止，被告公司尚欠原告特別休假未休之折算工
      資47,500元。
（五）依兩造簽訂之聘任合約書第4條第2點之規定，原告之業績
      獎金依被告公司之績效管理辦法給予。依被告公司之績效
      管理辦法之規定，自94年9月1日起迄97年1月28日止，原
      告不得向被告請求績效獎金。
四、得心證之理由：
    本案爭執之關鍵在於：兩造間之勞動契約是否為定期契約？
    在96年12月31日原聘任合約書期滿之前，兩造是否已談妥新
    合約內容？如未談妥，被告於96年12月31日期滿後，要求原
    告回任總經理室特別助理，工作地點在被告公司所在之台南
    縣，有無違反兩造間之勞動契約？兩造於被告公司之績效管
    理辦法外，是否另約定只要原告超過6,000萬元的業績，每
    超過500萬元，被告即須給付原告薪水百分之3之業績獎金？
    經查，
（一）按勞動契約，分為定期契約及不定期契約。臨時性、短期
      性、季節性及特定性工作得為定期契約；有繼續性工作應
      為不定期契約。四、特定性工作：係指可在特定期間完成
      之非繼續性工作。其工作期間超過1年者，應報請主管機
      關核備，勞基法第9條第1項、同法施行細則第6條第4款分
      別定有明文。所謂特定性工作，是謂某工作標的係屬於進
      度中之一部分，當完成後其所需之額外勞工或特殊技能之
      勞工，因已無工作標的而不需要者而言。查原告任職被告
      公司期間，雖職銜不同，然其工作內容始終為業務行銷，
      此為兩造所不爭執，而業務行銷之工作係被告公司經常業
      務之所需，被告公司僱用業務行銷人員亦為被告公司永續
      經營所不可或缺，故原告之工作顯非可在特定期間完成之
      非繼續性工作，此與定期契約之定義不合，依上開說明，
      兩造間之勞動契約自為不定期契約。被告辯稱：自94年9
      月起，兩造間之勞動契約已改訂為特定性工作之定期勞動
      契約，故兩造間之勞動契約已於96年12月31日因期滿而終
      止云云，自不足採。
（二）原告主張被告公司尚欠原告97年1月份薪資12,500元、交
      通費8,000元、96年12月及97年1月份之交際費共6,000元
      、至97年1月止特別休假未休之折算工資47,500元，此為
      被告所不爭執，原告此部分之請求，自應准許。
（三）原告主張兩造曾約定只要原告每月超過6,000萬元的業績
      ，每超過500萬元，被告即須給付原告薪水百分之3之績效
      獎金，不受被告公司績效管理辦法之限制云云，然為被告
      所否認，則原告對上開有利於己之事實，自應負舉證責任
      。查原告係以被告於其所提出之答辯狀陳稱第二方案：「
      ．．．即將原告每月銷售額度自6,000萬元提高為9,000萬
      元．．．」，認被告已自承兩造曾約定只要原告每月超過
      6,000萬元的業績，每超過500萬元，被告即須給付原告薪
      水百分之3之績效獎金，不受被告公司之績效管理辦法之
      限制。惟查，被告公司之績效管理辦法規定「94年度以BE
      P績效營收為獎勵之起點（95年度以EPS＝l績效營收為獎
      勵之起點），以提撥盈餘之15％至20％予各單位」，此有
      被告公司之績效管理辦法在卷可稽，足見依被告公司之績
      效管理辦法，被告公司核發績效獎金之條件  除員工須達
      成公司規定之每月銷售額度外，尚須達成被告公司之EPS
      ＝l等條件，被告公司始應發放績效獎金，並非員工達成
      公司規定之每月銷售額度，被告公司即須發給績效獎金。
      是被告雖於其所提出之答辯狀陳稱第二方案：「．．．即
      將原告每月銷售額度自6,000萬元提高為9,000萬元．．．
      」，最多僅能證明被告欲將發給原告績效獎金條件之一之
      原告每月銷售額度，從6,000萬元提高為9,000萬元．尚無
      法證明兩造曾約定只要原告每月超過6,000萬元的業績，
      每超過500萬元，被告即須給付原告薪水百分之3之績效獎
      金，不受被告公司之績效管理辦法之限制。此外，原告並
      未提出其他證據證明兩造曾約定只要原告每月超過6,000
      萬元的業績，每超過500萬元，被告即須給付原告薪水百
      分之3之績效獎金，不受被告公司之績效管理辦法之限制
      ，原告之上開主張，自不足採。
（四）原告主張兩造於96年10月間已就97年起原告之勞動條件達
      成合意云云，然為被告所否認，原告就該有利於己之事實
      ，自應負舉證責任，惟原告並未舉證以實其說，則原告主
      張兩造於96年10月間已就97年起原告之勞動條件達成合意
      ，被告公司於97年1月20日未得原告同意，逕自以電子郵
      件通知原告變動職務及服務地點，片面變動兩造約定之勞
      動條件云云，自難採信。
（五）原告自91年5月8日起至91年11月26日止，任職於被告公司
      擔任總經理室特別助理，工作地點在被告公司所在之台南
      縣。自91年11月27日起至94年8月止，原告轉調被告公司
      之業務部業一部部長，工作地點仍在被告公司所在之台南
      縣。兩造於94年9月1日簽訂聘任合約書，約定工作期間自
      94年9月1日起至95年12月31日止，原告負責行銷業務，除
      維繫現有客戶外並負責被告之業務開發及提升被告之業績
      ，並約定期滿如擬續聘應由兩造於屆期前3個月議定並重
      新簽訂書面合約始生效力，工作地點依原告之建議改在台
      北市。94年9月1日起至95年l月17日止，原告仍續兼任被
      告公司之業一部部長職務。兩造於95年10月23日簽訂聘任
      合約書，約定工作期間自96年1月1日起至96年12月31日止
      ，並約定期滿如擬續聘應由兩造於屆期前3個月議定並重
      新簽訂書面合約始生效力，工作地點在台北市，此為兩造
      所不爭執，兩造於94年9月1日、95年10月23日簽訂之聘任
      合約書，雖不因定有期限而解為定期契約，業如前述，然
      該聘任合約書之其他約定（例如兩造約定96年12月31日之
      前，原告之工作地點在台北市），於兩造間仍屬有效。查
      於94年9月1日兩造簽訂聘任合約書之前，原告之工作地點
      均在台南縣，94年9月1日始依原告之建議改在台北市，因
      被告公司在台南縣，難以對遠在台北之原告為有效管理，
      且拓展業務之效果尚在未定之天，被告基於維持將來可視
      業務狀態及需要以彈性調整原告工作性質及工作地點之考
      量，遂與原告簽訂均有約定期限之系爭聘任合約書，上開
      聘任合約書既於96年12月31日期滿，兩造復未於96年12月
      31日之前就97年起原告之勞動條件（包括原告之工作地點
      ）達成合意，則有關原告之工作地點，自應由兩造再行協
      商，如兩造無法達成協商，則應由被告公司綜合考量被告
      公司之整體需求及原告之權益後，為妥適之指定。
（六）在原告於97年1月23日向被告表示於97年1月28日終止兩造
      間之勞動契約之前，被告至遲於97年1月20日已提出上開
      兩項續約方案供原告擇一續約，此為原告所不爭執，被告
      提供上開二方案供原告選擇，已充分考量原告之立場（第
      二方案原告之工作地點仍在台北市）。嗣後被告公司於97
      年1月21日以電子郵件通知原告之最終方案（即第一方案
      ）係要求兩造間之勞動契約回歸至簽訂系爭聘任合約書之
      前之狀態，即原告應返回至被告公司台南總部擔任總經理
      室特助，原告雖認為變更工作地點，對原告造成不便，惟
      查，兩造於94年9月1日、95年10月23日簽訂之聘任合約書
      雖約定原告之工作地點在台北市，然上開聘任合約書之期
      限僅至96年12月31日為止，有關97年起原告之工作地點，
      應由兩造再行協商，如兩造無法達成協商，則應由被告公
      司綜合考量被告公司之整體需求及原告之權益後，為妥適
      之指定，業如前述，今被告所提之最終方案要求原告應返
      回被告公司台南總部擔任總經理室特助，僅是回復94年9
      月1日簽訂聘任合約書前原約定之工作地點，尚難認對原
      告有何不利。
（七）兩造於96年12月31日之前就97年起原告之勞動條件（包括
      原告之工作地點）既未達成合意，而被告於97年1月21日
      要求原告應返回被告公司台南總部擔任總經理室特助，又
      難認對原告有何不利，則原告以兩造於96年10月間已談妥
      新合約內容，被告於97年1月21日片面變更原告之工作地
      點，已違反兩造間之勞動契約為由，依勞基法第14條第1
      項第6款之規定，終止兩造間之勞動契約，進而請求被告
      應給付原告資遣費云云，自屬無據。至被告所提之第二方
      案，因非被告之最終方案，原告自不得以該方案已違反兩
      造間之勞動契約為由，依勞基法第14條第1項第6款之規定
      ，終止兩造間之勞動契約，自不待言。
五、綜上所述，原告依據僱傭契約之法律關係，請求被告給付原
    告97年1月份薪資12,500元、交通費8,000元、96年12月及97
    年1月份之交際費共6,000元、至97年1月止特別休假未休之
    折算工資47,500元，合計74,000元，及自起訴狀繕本送達之
    翌日即97年4月8日起至清償日止，按年息百分之5計算之利
    息，為有理由，應予准許，逾此所為之請求，為無理由，應
    予駁回。又本件訴訟費用17,533元（第1審裁判費），應由
    被告負擔777元，餘由原告負擔，爰確定如主文第3項所示。
六、本判決原告勝訴部分，所命給付之金額未逾50萬元，應依職
    權宣告假執行。另被告陳明願供擔保以代釋明，聲請宣告免
    為假執行，合於法律之規定，爰酌定相當之擔保金額宣告之
    。至原告敗訴部分，其假執行之聲請，因訴之駁回而失所依
    附，應併予駁回。
七、本件判決結果已臻為明確，兩造其餘攻擊防禦方法，經本院
    斟酌後，認對於判決結果已不生影響，爰不逐一論述，併予
    敘明。
八、訴訟費用負擔之依據：民事訴訟法第79條、第87條第1項。
中    華    民    國    97    年    9     月    24    日
                  民事第一庭    法  官  蘇正賢
以上正本係照原本作成
如對本判決上訴，須於判決送達後20日內向本院提出上訴狀
中    華    民    國    97    年    9     月    24    日
                                書記官  陳美萍


司法院資訊處製作；財團法人民間司法改革基金會備份。
